臺灣臺北地方法院刑事判決　　　　　　　　　　　　　九十三年度自緝字第三五號
　　自　訴　人　百帝廣告股份有限公司
　　代　表　人　甲○○
　　代　理　人　林合民　律師
　　　　　　　　陳添輝　律師
　　被　　　告　乙○○
右列被告因詐欺案件，經自訴人提起自訴，本院判決如左：
    主  文
乙○○無罪。
    理  由
一、自訴意旨略以：被告乙○○為超懋有限公司負責人，原與自訴人百帝廣告股份有
    限公司有廣告製作之生意往來，詎其自民國八十六年九月起明知其公司財務已週
    轉不靈，無法清償債務，竟仍意圖為自己不法之所有，對告訴人施用詐術，仍委
    請自訴人代墊自由時報廣告費共計新台幣（下同）二十一萬八千四百元，並委請
    自訴人續代為製作豪雅錶之廣告，自訴人不疑有他，遂自八十六年十一月起至八
    十七年二月止，仍續代其製作及代登廣告，製作廣告費用及佣金共計五十二萬零
    四百九十五元，故被告綜上共積欠自訴人七十三萬八千八百九十五元。自訴人於
    八十七年二月間知悉被告信用破產後，隨即停止替其製作廣告，並屢向被告催討
    欠款，然被告竟避不見面，逃逸無蹤，令自訴人求償無門，因認被告涉有刑法第
    三百三十九條第二項詐欺得利罪嫌云云。
二、按犯罪事實應依證據認定之，無證據不得認定犯罪事實；不能證明被告犯罪者，
    應諭知無罪之判決，刑事訴訟法第一百五十四條第二項、第三百零一條第一項前
    段分別定有明文。又刑法第三百三十九條第一項之詐欺罪，必須行為人自始基於
    不法所有之意圖，以詐術使人交付財物，始能構成，所謂以詐術使人交付，必須
    被詐欺人因其詐術而陷於錯誤，若其所用方法，不能認為詐術，亦不致使人陷於
    錯誤，即不構成該罪，最高法院四十六年臺上字第二六０號著有判例。復按刑法
    第三百三十九條之詐欺罪，係以行為人於客觀上施用詐術使人陷於錯誤，並於行
    為之初，即已意圖為不法之所有或意圖得財產上之不法利益，為其構成要件。故
    如依積極證據足可證明行為人確係意圖不法所有時，固得論以刑法第三百三十九
    條之罪，倘若行為人施詐時之意圖尚有存疑，依調查之結果復不足以認定其自始
    具有上述主觀犯罪構成要件，即不能概對被告繩以刑事責任。況民事債務當事人
    間，若有未依債務本旨履行給付之情形，在一般社會經驗而言，原因非一；其因
    不可歸責之事由無法給付，或因合法得對抗他造主張抗辯而拒絕給付，甚至債之
    關係成立後，始行惡意遲延給付，皆有可能，非必出於自始無意給付之詐欺犯罪
    一端。又刑事被告依法不負自證無罪之義務，苟無足以證明其在債之關係發生時
    ，自始即具有不法所有意圖之積極證據，亦僅能令負民事之遲延給付責任，依刑
    事訴訟法第一百五十四條之規定，尚不得據此債信違反之客觀事態，而推定被告
    自始即有詐欺取財或詐欺得利之犯意。
三、自訴人認被告涉有上開罪嫌，無非以自訴人之指訴，並提出存證信函、傳真函、
    、欠款明細、自由時報企業股份有限公司廣告費收據、百帝廣告股份有限公司發
    票等，以為論據。
四、訊據被告固坦承確有積欠自訴人製作廣告之費用，惟堅決否認有何右揭犯行，辯
    稱：委託自訴人製作廣告時，財務狀況尚佳，並未有無法支付情形，嗣後付不出
    廣告費時，亦曾請廣告界友人與自訴人洽談付款事宜，惟並未獲得具體答覆。伊
    於發生財務狀況前已與自訴人合作約二、三年之久，並無詐騙自訴人，只是積欠
    廣告費等語。經查：被告自八十四年起開始與自訴人合作，雙方交易金額超過千
    萬元，本件自訴之前未曾積欠自訴人廣告費用，八十六年九月份被告之公司有委
    請自訴人向自由時報刊登廣告，部分係新加坡豪雅錶公司所應支付，而同年十一
    月至翌年即八十七年二月間之廣告製作費、佣金支出，亦為新加坡豪雅錶公司所
    委製等情，業經被告供述在卷，且為自訴人所不爭，並有欠款明細、自由時報企
    業股份有限公司廣告費收據、百帝廣告股份有限公司發票在卷可資佐證，堪信為
    真實。則以被告積欠本件款項前，業與自訴人往來有二年有餘之久，高逾千萬元
    以上之交易金額，其皆能依約給付，未有積欠之情，被告苟有詐欺惡意，應不致
    就本件區區七十三萬餘元之債款為之，且上開債務中，大部均為新加坡豪雅錶公
    司所積欠，此為自訴代理人所是認，被告應無就他人債務施以詐術之理；何況八
    十六年七月間起，因泰國中央銀行放棄釘住美元匯率制度，改採浮動匯率，使得
    高估泰銖匯價重貶，隨後外資流出，利率上升和股價下跌，致使經營不良企業紛
    紛倒閉，銀行也被迫關門，導致泰國積欠外債幾乎無法償還，須接受國際貨幣基
    金的援助，並使經濟結構相似的印尼、馬來西亞和菲律賓等東南亞國家亦遭其殃
    ，隨後貶值風暴亦波及臺灣、新加坡和香港三個地區，同年十一月中，南韓也遭
    受衝擊，且不支而倒，致使金融風暴蔓延到東北亞地區等情。此波金融風暴對亞
    洲國家經濟影響甚大，亦為本院職權上所知之事項，被告辯稱公司財務因而遭殃
    及一事，亦非無據。據此，殊難能以被告嗣後因國際金融環境變遷致履債狀況不
    佳，任意指摘其委託自訴人代刊及製作廣告當時，有何詐欺行徑。末查自訴人與
    被告事後達成和解，亦經自訴代理人陳明在卷一節觀之，更足認被告所為充其量
    僅係債務不履行民事糾葛，非自始即具有不法所有意圖，是本件核屬給付遲延之
    損害賠償關係，尚與施詐行為有別，不足繩以詐欺罪名。此外，復查無其他積極
    證據足認被告有自訴人指摘之詐欺犯行，不能證明犯罪，揆諸首開說明，自應為
    被告無罪判決之諭知，以昭公允。
據上論斷，應依刑事訴訟法第三百四十三條、第三百零一條第一項前段，判決如主文
。
中　　　華　　　民　　　國　　　九十三　　年　　　十　　月　  二十七　　日
　                                    臺灣臺北地方法院刑事第四庭
                                          審判長法  官    黃雅芬
                                                法  官    黎惠萍
                                                法  官    吳定亞
右正本證明與原本無異。
如不服本判決，應於判決送達後十日內，向本院提出上訴狀。
                                          　　　書記官    張漪蕙
中　　　華　　　民　　　國　　　九十三　　　年　　十　　月　  二十七　　日
